臺灣高等法院刑事裁定
110年度抗字第196號
抗告人  臺灣新竹地方檢察署檢察官
受刑人  陳聖文
                
              
      
上列抗告人因聲明異議案件，不服臺灣新竹地方法院中華民國
110年1月11日裁定（109年度聲字第1803號）提起抗告，裁定如
下：
    主  文
原裁定撤銷，發回臺灣新竹地方法院。 
    理  由
一、原裁定略以：聲明異議人即受刑人陳聖文，因毒品危害防制
    條例等案件假釋中，再犯毒品危害防制條例罪，經臺灣苗栗
    地方法院判處有期徒刑6月確定，經法務部依刑法第78條第1
    項規定撤銷假釋，由臺灣苗栗地方檢察署檢察官以109年執
    更緝戊字第1號執行指揮書，執行殘刑1年2月7日，民國109
    年1月2日入監執行殘刑；惟受刑人於假釋中故意更犯之罪，
    受有期徒刑6月之宣告，而法務部據以撤銷假釋之刑法第78
    條第1項，關於受緩刑或6月以下有期徒刑宣告且無特別預防
    考量必要之個案受假釋人，均再入監執行殘刑，於此範圍內
    ，自司法院釋字第796號解釋公布之日起失其效力。法務部
    應依該解釋意旨個案審酌是否撤銷假釋，於完備此一程序之
    前，檢察官執行撤銷假釋之殘刑，所憑原因事實即失所依附
    ，所為之執行指揮難認允當。法務部未及解釋意旨，就受刑
    人個案審酌有無基於特別預防考量，而有必要再入監執行殘
    刑之具體情狀，僅因受刑人於假釋中故意更犯罪受有期徒刑
    以上刑之宣告，即依刑法第78條第1項規定撤銷假釋，聲明
    異議，有理由，撤銷本案執行指揮書。
二、抗告意旨略以：受刑人違犯毒品危害防制條例各罪，卻於假
    釋出監之後不久，又多次犯施用毒品罪行，期間更因施用毒
    品，致不能安全駕駛車輛，撞擊機車騎士不治死亡，已經臺
    灣苗栗地方法院108年交訴字第42號，於109年9月10日判處
    有期徒刑4年6月，有本院被告前案紀錄表及判決可證（本院
    卷第25至35頁）足認受刑人並無悛悔決心，可認具有高度再
    犯可能性。法務部審酌上情，撤銷假釋之決定並未違背司法
    院釋字第796號解釋之核心價。上述解釋公布之後，法務部
    已重新審酌108年5月13日法授矯教字第00000000000號撤銷
    假釋處分，確認必要令受刑人返回監獄機構處遇。撤銷假釋
    處分及本案執行指揮書並無違法或不當。
三、本院之論斷：
（一）受刑人前因竊盜等案件，經臺灣苗栗地方法院104年度聲
      字第1050號裁定應執行刑有期徒刑3年3月確定，刑期起算
      日101年11月8日，指揮書執畢日期105年2月7日（下稱甲
      案）又因加重竊盜及施用毒品案件，經原審104年度聲字
      第1391號裁定應執行刑有期徒刑3年3月確定，刑期起算日
      105年2月8日，指揮書執畢日期108年5月7日（下稱乙案）
      甲、乙兩案接續執行，106年12月21日假釋出監，於假釋
      付保護管束期間，再犯施用毒品罪，經臺灣苗栗地方法院
      107年度苗簡字第1564號判處有期徒刑6月確定。法務部依
      刑法第78條第1項規定，以受刑人於假釋中故意更犯同質
      性之施用毒品罪，判處有期徒刑6月確定，撤銷假釋，由
      臺灣苗栗地方檢察署檢察官以109年執更緝戊字第1號執行
      指揮書，諭知受刑人應執行假釋殘刑1年2月7日，於109年
      1月2日起算至110年3月7日期滿，有相關裁定、執行指揮
      書、法務部108年5月13日函及本院被告前案紀錄表可憑。
（二）法的闡述與適用，不能僅有被告人權保障的廣度，也須同
　　  時把握憲法的高度。司法院釋字第796號解釋，意使相關
      機關就假釋中因故意更犯罪，受緩刑或6月以下有期徒刑
      宣告者，個案審酌是否撤銷假釋，並非宣示受緩刑或6月
      以下有期徒刑宣告之受假釋人，即不予再入監執行殘刑。
 (三）受刑人於106年12月21日假釋出獄，107年9月18日又因施
      用毒品罪，判處有期徒刑6月確定；更於108年7月29日施
      用毒品致不能安全駕駛車輛，撞擊機車騎士不治死亡，經
      臺灣苗栗地方法院108年度交訴字第42號判處有期徒刑4年
      6月，現於本院臺中分院審理中；又於109年10月15日施用
      毒品，由臺灣苗栗地方檢察署109年度毒偵字第1233號偵
      查中，有上述判決及本院被前案紀錄表可憑。
（四) 依抗告意旨所述，法務部已經斟酌上情，權衡人身自由與
　　  社會安全之比例原則，認有必要使受刑人重回監獄機構處
　　  遇，而維持撤銷假釋處分。如何得認本案執行指揮書不當
　　  或違法，確實必須再審酌。
（五）抗告意旨指稱原裁定不當，有理由，因此撤銷原裁定，發
      回原審更為妥適裁判。
四、依刑事訴訟法第413條，裁定如主文。 　　　
中　　華　　民　　國　　110 　年　　2 　　月　　17　　日
                      刑事第二庭審判長法　官  周盈文
                                      法　官  錢建榮
　　　　　　　　　　　　　　　　　    法  官  郭豫珍
以上正本證明與原本無異。
如不服本裁定，應於收受送達後五日內向本院提出再抗告狀。
                                      書記官  葉書豪
中　　華　　民　　國　　110 　年　　2 　　月　　17　　日